臺灣臺北地方法院民事判決　九十年度重訴字第二一七四號
　　原　　　告　中國信託商業銀行股份有限公司
　　法定代理人　丙○○
　　訴訟代理人　甲○○
　　被　　　告　乙○○
右當事人間請求給付借款事件，本院判決如左：
    主    文
被告應給付原告新台幣伍佰陸拾肆萬伍仟元，其中新台幣壹佰玖拾柒萬元部分，自民
國八十九年五月十八日至清償日止，按年息百分之八．三計算之利息，並自民國八十
九年六月十八日起至清償日止，在六個月以內者，按上開利率百分之十，超過六個月
者，超過部分按上開利率百分之二十計付之違約金；其中新台幣貳佰參拾玖萬肆仟元
部分自民國八十九年四月一日起至清償日止，按年息百分之八．三計算之利息，並自
民國八十九年五月一日起至清償日止，在六個月以內者，按上開利率百分之十，超過
六個月者，超過部分按上開利率百分之二十計付之違約金；其中新台幣壹佰貳拾捌萬
壹仟元部分，自民國八十九年四月二十日起至清償日止，按年息百分之八．三計算之
利息，並自民國八十九年五月二十日起至清償日止，在六個月以內者，按上開利率百
分之十，超過六個月者，超過部分按上開利率百分之二十計付之違約金。
訴訟費用由被告負擔。
    事    實
甲、原告方面：
壹、聲明：如主文所示。
貳、陳述：
一、訴外人鈞準股份有限公司以被告乙○○為連帶保證人，分別於民國八十八年五月
    二十四日向原告借用新台幣（下同）壹仟玖佰伍拾萬元，約定利息按原告基本放
    款利率加碼年息百分之○點○八按月計付，如原告調整基本放款利率時，願隨時
    比照調整；於八十八年七月二十七日借款柒佰萬元，利息按原告基本放款利率加
    碼年息百分之○點五八按月計付，如原告調整基本放款利率時，願隨時比照調整
    。遲延給付本息時，逾期清償在六個月以內者，按上開利率百分之十，超過六個
    月者，超過部分按上開利率百分之二十計付違約金，並約定如有停止付款或拒絕
    承兌或付款者，或任何一宗債務不依約清償本金或利息者等情形，債務視為全部
    到期，詎借款人鈞準公司屆清償期後竟未依約清償，合計尚欠本金貳仟肆佰壹拾
    肆萬伍仟元及如聲明之利息、違約金未清償，爰依連帶保證契約請求給付。
二、本件對被告之請求減縮為伍佰陸拾肆萬伍仟元，壹佰玖拾柒萬元整部分利息是自
    八十九年五月十八日至清償日止，年息百分之八．三計算，違約金自八十九年六
    月十八日起算，貳佰參拾玖萬肆仟元部分自八十九年四月一日起至清償日止，利
    息自八十九年四月一日起，按年息百分之八．三計算。違約金從八十九年五月一
    日起算。壹佰貳拾捌萬壹仟元整從八十九年四月二十日起依年息八．三計算，違
    約金自八十九年五月二十日起算。被告自各該利息起算日起開始沒有繳利息。本
    件約定每月二十七日還款。
、證據：提出本票、保證書、往來明細表、客戶放款資料查詢等件（均影本）為證
    。
乙、被告方面：
壹、聲明：駁回原告之訴及其假執行之聲請。
貳、陳述：
一、本票中八十八年五月二十四日為發票日的都不是我的簽名。八十八年七月二十七
    日本票是我簽名，印章不是我的，地址是我太太寫的。保證書的名字是我簽名，
    但是印章不是我的，當初是本票及保證書一起交給我的，我七百萬元的部分我願
    意負責，但是其餘部分不是我簽名，我不負責。因為當初有承諾要擔保七百萬元
    。是要擔保鈞準公司的債務，額度是七百萬元，因為鈞準公司有一間一千萬元左
    右的房子，所以找我們來擔保。
二、原告所提出之本票三張，其中二張係屬偽造，一張為無效。
（一）本票偽造部分：原告所提發票人乙○○並有簽名與蓋章之發票日八十八年五月
      二十四日，到期日為八十九年五月二十四日，面額壹仟伍佰萬元及肆佰伍拾萬
      元之本票二紙，作為被告有向原告借貸之證明。然查該二紙本票有關乙○○之
      簽名非被告所為，該印章亦非被告所有，另被告之住所亦非被告所親寫，而係
      經人蓋章，是該二紙本票有關乙○○之簽名與蓋章皆係他人偽造。
（二）本票無效部分：按票據法第一百二十五條規定，支票之發票日屬支票應記載事
      項，依同法第十一條第一項規定：「欠缺本法所規定票據法上應記載事項之一
      者，其票據無效」，本件原告提出之發票人為乙○○，發票日八十八年七月二
      十七日及面額柒佰萬元之本票一紙，作為被告有向原告借貸之證明，惟查該本
      票之發票日於被告乙○○簽名時並未記載發票日，且被告乙○○簽名於該本票
      之時間係八十七年六月間，非票上所載之八十八年七月二十七日，因此該發票
      日顯係遭他人擅自填寫，依票據法係屬無效。
    １八十七年六月間原告持業經他保證人汪嘉誠、簡金賢及周慧英簽名之保證書及
　　　前開（二）之本票至被告辦公處所要求被告為鈞準公司作保，被告認七百萬元
      由四位保證人作保，係屬被告能承擔之範圍，遂於保證書上簽名，但未蓋章，
      由於原告係最後簽名，故前開（二）之本票上原發票人處已無空間讓被告簽名
      ，被告遂簽名於本票上方空白處，被告係於八十七年六月間簽名，則同時所簽
      名之前開（二）之本票之時間又豈會在八十八年七月二十七日？
    ２被告經人偽造之前開（一）之本票，其發票日皆為八十八年五月二十四日，該
      日期早於被告所簽名之前開（二）之本票，依常理必係先有被告簽名之前開（
      二）之本票存在，他人始能繼而於前開（一）之本票偽造被告之簽名、蓋章及
      住所，且觀前開（一）之本票所偽造被告之簽名、蓋章及住所相同於（二）之
      本票，亦可得知必先有（二）之本票存在，繼而始有（一）之本票，準此，（
      二）之本票又豈會在八十八年七月二十七日？
（三）原告所提出之保證書所載金額係遭人偽填：依前所述，原告於八十七年六月間
      持業經其他保證人汪嘉誠、簡金賢、周慧英簽名之保證書及（二）之本票一紙
      至被告辦公處所要求作保，原告所允諾之範圍最高為柒佰萬元，因當時原告職
      員謂正確金額尚須原告內部審核同意始能確定，被告簽名於保證書上時，該保
      證金額係空白未填，惟被告所保證之金額確為最高柒佰萬元，此觀之被告同時
      簽名於（二）之本票所載金額自明。詎事後竟又遭人偽填為仟陸佰萬元，設
      若被告當時所保證之金額為仟陸佰萬元，則原告又豈會要被告簽名於面額僅
      柒佰萬元之本票，原告所提出印鑑卡除簽名外，其餘均為他人偽造。
、證據：聲請訊問證人李秋鳳。
    理    由
甲、程序方面：
一、按訴狀送達後，原告不得將原訴變更或追加他訴。但擴張或減縮應受判決事項之
    聲明者，不在此限，民事訴訟法第二百五十五條第一項第三款定有明文。本件原
    告起訴時，聲明請求被告給付貳仟肆佰壹拾肆萬伍仟元，嗣於言詞辯論時，減縮
    其應受判決事項之聲明為伍佰陸拾肆萬伍仟元，依前開說明，應予准許，合先敘
    明。
乙、得心證之理由：
一、本件原告起訴主張訴外人鈞準公司向其借款貳仟陸佰伍拾萬元，由被告為連帶保
    證人，嗣後鈞準公司屆期未清償，鈞準公司尚欠本金貳仟肆佰壹拾肆萬伍仟元及
    利息、違約金未清償，依連帶保證契約請求被告給付伍佰陸拾肆萬伍仟元及如附
    表所示之利息、違約金等語，被告則以原告所提出之本票中，有二紙為偽造，一
    紙係無效，而保證書伊僅保證七百萬元，該保證書係遭人偽填為三千六百萬元等
    語置辯。
二、本件原告主張訴外人鈞準公司向原告借款貳仟陸佰伍拾萬元一節，為被告所不爭
    執，且有原告所提出之本票為證，自足信為實在。至原告主張被告就上開借款曾
    簽立保證書，保證鈞準公司對原告之債務一節，固提出之本票及保證書為證，然
    被告則辯稱：伊僅保證鈞準公司於七百萬元之範圍內之債務，該保證書之金額三
    千六百萬元之數字係遭人偽填等語，就上開三紙本票及保證書，對其中發票日均
    為八十八年五月二十四日，面額分別為一千五百萬元、四百五十萬元之二紙本票
    否認其真正，對發票日八十八年七月二十七日之七百萬元本票及保證書承認簽名
    之真正。經查：本件原告所提出之本票三紙中，被告所自承其署名係真正之面額
    七百萬元本票，其署名與面額一千五百萬元及四百五十萬元之二紙本票上之「乙
    ○○」署名其筆勢確有不同，而原告就上開一千五百萬元及四百五十萬元本票上
    之乙○○署名及印文既不能證明其真正，則就該二紙本票自難信其為真正。至被
    告另稱該面額七百萬元之本票部分於簽名時未簽發發票日等語，然查：本件原告
    請求權基礎係依被告連帶保證訴外人鈞準公司之債務而請求，非依本票之票款請
    求被告付款，被告對於連帶保證鈞準公司於七百萬元範圍內之債務一節自承無訛
    ，原告嗣後復減縮其請求之金額為伍佰陸拾肆萬伍仟元，則原告在此範圍請求被
    告付款即有理由，是被告上開抗辯，縱有理由，亦不影響原告得依連帶保證之法
    律關係請求。
三、原告依消費借貸及連帶保證契約請求被告給付借款伍佰陸拾肆萬伍仟元，其中壹
    佰玖拾柒萬元部分，自八十九年五月十八日至清償日止，按年息百分之八．三計
    算之利息，並自八十九年六月十八日起至清償日止，在六個月以內者，按上開利
    率百分之十，超過六個月者，超過部分按上開利率百分之二十計付之違約金；其
    中貳佰參拾玖萬肆仟元部分自八十九年四月一日起至清償日止，按年息百分之八
    ．三計算之利息，並自八十九年五月一日起至清償日止，在六個月以內者，按上
    開利率百分之十，超過六個月者，超過部分按上開利率百分之二十計付之違約金
    ；其中壹佰貳拾捌萬壹仟元部分，自八十九年四月二十日起至清償日止，按年息
    百分之八．三計算之利息，並自八十九年五月二十日起至清償日止，在六個月以
    內者，按上開利率百分之十，超過六個月者，超過部分按上開利率百分之二十計
    付之違約金為有理由，應予准許。
結論：本件原告之訴為有理由，依民事訴訟法第七十八條，判決如主文。
中　　　華　　　民　　　國　　九十一　　年　　　三　　　月　　二十九　　日
                                  民事第四庭法      官　蔡政哲
右為正本係照原本作成
如對本判決上訴，須於判決送達後廿日內向本院提出上訴狀
中　　　華　　　民　　　國　　九十一　　年　　　四　　　月　　　二　　　日
　　　　　　　　　　　　　　　　　　　　　　法院書記官　官碧玲
